---
title: "Análises de Clusters"
author: "Amanda Luiza"
output:
  word_document:
    toc: yes
    toc_depth: '1'
  html_document:
    toc: yes
    toc_float: yes
    collapsed: no
    number_sections: no
    toc_depth: 1
---

```{r setup, include=FALSE}
getwd()


load("C:/Users/amand/Documents/RStudio/Ecologia numerica/Felipe (GitHub)/econum/NEwR-2ed_code_data/NEwR2-Data/Doubs.RData")

library(tidyverse)
library(rmarkdown)
```

Primeiro  vou agrupar a comunidade de peixes usando medidas de distância e métodos de agrupamento diferentes.

Jaccard:
```{r}
spe<-spe[-8,]

require(vegan)
spe_comm<-vegdist(spe, method = "jaccard")
clust_spe_comm<-hclust(spe_comm, method = "complete")
plot(clust_spe_comm, hang=-1)

spe_comm1<-vegdist(spe, method = "jaccard")
clust_spe_comm1<-hclust(spe_comm1, method = "ward.D")
plot(clust_spe_comm1, hang=-1)
```

Euclidiana:

```{r}
spe_comm2<-vegdist(spe, method = "euclidean")
clust_spe_comm2<-hclust(spe_comm2, method = "complete")
plot(clust_spe_comm2, hang=-1)

spe_comm3<-vegdist(spe, method = "euclidian")
clust_spe_comm3<-hclust(spe_comm3, method = "ward.D")
plot(clust_spe_comm3, hang=-1)
```

Temos as comunidades de peixes agrupadas por similaridades entre as amostras. Com isso, é possível visualizar que o agrupamento por ward.D interfere mais quando usamos medidas de Jaccard para calcular a distância, comparado quando usamos distâncias euclidianas. 

Agora acrescentando as variávies independentes `env`. 

Ainda com base no objetivo de tentar entender a comunidade de peixes a partir da eutotrofização, vou trabalhar com o nitrogênio, oxigênio e o fósforo, para medir se o rio apresenta um gradiente de ambientes em relação a eutotrofização.

Aqui, utilizo o método não hierárquico, pois quando não sabemos se a esturura dos dados permite ou não reconhecer grupos, usamos o K-means. 

```{r}
paged_table(env)

k3<-kmeans(env[,-c(1:6,9,11)], centers = 3, nstart=100)
k3
library(factoextra)
fviz_cluster(k3, data = env[,-c(1:6,9,11)])
```

Seguindo a hipotése de que existem ao menos três padrões em relação as medidas de nitrogênio, oxigênio e fósforo, os padrões seriam correspondentes aos ambientes estáveis, ambientes eutotrofizados e ambientes de transição.

Contudo as análises gráficas demonstrou que o número de clusters mais adequado seriam dois.

Como já é de conhecimento que para avaliar a qualidade de um cluster, basta saber se a distância entre os pares dentro do grupo é menor que entre os grupos.

```{r}
fviz_nbclust(env[,-c(1:6,9,11)], kmeans, method = "silhouette")
```

Dessa forma, refazendo o kmeans para visualizar agora apenas com dois clusters. Correspondentes as regiões eutrofizadas e regiões estáveis, respectivamente.

```{r}
k2<-kmeans(env[,-c(1:6,9,11)], centers = 2, nstart=100)
fviz_cluster(k2, data = env[,-c(1:6,9,11)])
```

O agrupamento dos clusters no rio são agrupados dessa forma:

```{r}
spa %>% 
  mutate(cluster=k2$cluster)->spa

ggplot(spa, aes(x=X, y=Y, col=as.factor(cluster)))+
  geom_point()+
  scale_color_discrete(name = "Gradiente",
                       labels = c("Eutotrofizado", "Estáveis"))
```

Ou melhor representada:

Plot dos Clusters

```{r}
plot (spa, asp=, type ="n", main = "Clusters",
xlab= "X coordinate (Km)", ylab= "Y coordinate (Km)")
lines (spa, col="light blue")
text (50, 20, "Nascente", cex-1.2, col-"red")
text (25, 215, "Foz", cex=1.2, col-"red")
```


Analisando o gradiente ambiental com boxplot em cada localidade para entender as diferenças gráficas observadas entre os pontos.

```{r}
env[,-c(1:6,9,11)]->env
env %>% 
  mutate(cluster=k2$cluster)->env

ggplot(env, aes(x=as.factor(cluster), y=oxy))+
  geom_boxplot(alpha=0.3)->plot4
ggplot(env, aes(x=as.factor(cluster), y=nit))+
  geom_boxplot(alpha=0.3)->plot5
ggplot(env, aes(x=as.factor(cluster), y=pho))+
  geom_boxplot(alpha=0.3)->plot6

library(ggpubr)
ggarrange(plot4, plot5, plot6, ncol = 1, nrow = 3)
```

Concluindo:

Após análises mais completas e específicas de agrupamento, foi possível conlcuir que a hipótese inicial de que o rio era agrupado em 3 regiões distintas (estável, eutrofizado e de transição), de acordo com o grau de eutotrofização, não era totalmente verdadeira. Sendo observada somente duas distinções, onde a 1 seria uma região eutrofizada e a região 2, seria a região mais estável. 

A eutrofização é caracterizada pelo aumento de nutrientes, especialmente fósforo e nitrogênio, o que provoca um surgimento excessivo de organismos como algas e cianobactérias. Dessa forma, um ambiente eutrofizado acaba adquirindo uma coloração turva e a quantidade de oxigênio diminui, o que causa a morte de várias espécies, que neste estudo o foco é ação sobre os peixes. 


