---
title: "Bases de dados ecológicos"
author: "Amanda Luiza"
output:
  html_document:
    toc: true
    toc_float: true
    collapsed: false
    number_sections: false
    toc_depth: 1
---

```{r setup, include=FALSE}
getwd()

load("C:/Users/amand/OneDrive/Documentos/RStudio/Ecologia numerica/Felipe (GitHub)/GitHub/EcoNum-master/NEwR-2ed_code_data/NEwR2-Data/Doubs.RData")
```

#Explorando bases de dados ecológicos

12/11/2021 Última atualização: `r Sys.Date()`


### **- Primeira atividade**

```{r}
library("ggplot2")
library("vegan")
library("tibble")
library("tidyverse")
library("reshape2")
```


#Ex1 (Matriz de presencias e ausências)

Criar a base de dados, modificando os parâmetros do código para atender aos seguintes requisitos:

1. 20 espécies
2. 8 localidades

```{r}
set.seed(999) #vai gerar sempre o mesmo resultado com as funções abaixo
tibble(
  spec = paste0("sp", 1:20),
  localA = sample(c(0:1), replace=TRUE, size=20),
  localB = sample(c(0:1), replace=TRUE, size=20),
  localC = sample(c(0:1), replace=TRUE, size=20),
  localD = sample(c(0:1), replace=TRUE, size=20),
  localE = sample(c(0:1), replace=TRUE, size=20),
  localF = sample(c(0:1), replace=TRUE, size=20),
  localG = sample(c(0:1), replace=TRUE, size=20),
  localH = sample(c(0:1), replace=TRUE, size=20)
)
```


#Ex2 (Matriz de abundâncias)

Criar a base de dados, modificando os parâmetros do código acima para atender aos seguintes requisitos:

1. 30 espécies
2. 10 localidades
3. Abundâncias devem variar entre 0-20 em 5 localidades e entre 0-50 em outras 5 localidades

```{r}
set.seed(999)
tibble(
  spec = paste0("sp", 1:30),
  
#Abundâncias variando entre 0-20
  localA = sample(c(0:20), replace=TRUE, size=30), #vai gerar números aleatórios entre 0 e 20
  localB = sample(c(0:20), replace=TRUE, size=30),
  localC = sample(c(0:20), replace=TRUE, size=30),
  localD = sample(c(0:20), replace=TRUE, size=30),
  localE = sample(c(0:20), replace=TRUE, size=30),

#Abundâncias variando entre 0-50
  localF = floor(runif(30, min=0, max=50)), #nesse caso também vai gerar números aleatórios para a abundância
  localG = floor(runif(30, min=0, max=50)),
  localH = floor(runif(30, min=0, max=50)),
  localI = floor(runif(30, min=0, max=50)),
  localJ = floor(runif(30, min=0, max=50)),
   
#Para gerar números aleatórios inteiros, pode-se também usar o comando "sample.int(20,50)"
)
```


#Ex3 ("summary")

As análises de dados em ecologia começam com uma boa chacagem dos dados, e para isso precisamos saber como se comportam os dados, começando com algumas funções simples como o ‘summary’ (pactote base do R) ou ‘summarize’ (pacote tidyverse). Para isso, pegamos a matriz gerada com as abundâncias e damos a ela um nome, tranformando-a assim num objeto.


```{r}
set.seed(999)
tibble(
  spec = paste0("sp", 1:30),
  
#Abundâncias variando entre 0-20
  localA = sample(c(0:20), replace=TRUE, size=30), #vai gerar números aleatórios entre 0 e 20
  localB = sample(c(0:20), replace=TRUE, size=30),
  localC = sample(c(0:20), replace=TRUE, size=30),
  localD = sample(c(0:20), replace=TRUE, size=30),
  localE = sample(c(0:20), replace=TRUE, size=30),

#Abundâncias variando entre 0-50
  localF = floor(runif(30, min=0, max=50)), #nesse caso também vai gerar números aleatórios para a abundância
  localG = floor(runif(30, min=0, max=50)),
  localH = floor(runif(30, min=0, max=50)),
  localI = floor(runif(30, min=0, max=50)),
  localJ = floor(runif(30, min=0, max=50)),
)-> base1 #o comando "->" aponta para um objeto de nome 'base1'


base1 #eis a nossa base agora com as espécies como nomes das linhas
```

Abaixo temos um exemplo de resumo básico dos dados. Um resumo geral da tabela com a função mais simples do R que mostra apenas alguns “momentos” da distribuição dos dados organizados por colunas, nesse caso, por sítio de estudo.

```{r}
summary(base1)
```

###Extraindo os dados

Usando um dos dados biológicos do livro, temos:

1. 27 espécies
2. 30 amostras

```{r}
spe #matriz de abundância de espécies de peixes
```

```{r}
spa #matriz espacial
```

```{r}
env #matriz ambiental
```

#Ex4

Usando essas bases de dados e plotando alguns gráficos:

**Distribuição das amostras no rio**|

```{r}
ggplot(spa, aes(X,Y,label = rownames(spa)))+
  geom_path(color="blue")+
  #geom_point(size = 2)+
  geom_text(size = 5)+
  annotate(geom="text", x=15, y=35, label="Foz",
              color="red",size = 5)+
  annotate(geom="text", x=68, y=20, label="Nascente",
              color="red",size = 5)
```


**Distribuição da abundância de classes**

```{r}
range(spe)
apply(spe, 2, range)
(ab <- table(unlist(spe)))
dev.new(title = "Distribuição de abundância", 
  noRStudioGD = TRUE
)

barplot(ab, 
  las = 1,
  xlab = "Abundância de classes",
  ylab = "Frequência",
  col = gray(5 : 0 / 5)
)
```


**Usando a matriz ambiental para plotar variáveis - Quais parâmetros são mais atuantes?**

```{r}

variaveis<-melt(env,  id.vars = , variable.name ="Parâmetros")
ggplot(variaveis, aes(x=Parâmetros, y=value))+
  geom_boxplot(color = 'blue')

```

Com esse gráfico, podemos observar que o pH se apresenta como um parâmetro chave, e que pode está atuando no aumento da abundância de espécies, demonstrando dessa forma que as espécies apresentam uma preferência por ambientes básicos e não ácidos.


**Onde a distribuição da abundância de espécie coletadas é maior?**
```{r}
ggplot(spa, aes(X,Y))+
  geom_path(color="blue")+
  geom_point(size = spe$Satr)+
  annotate(geom="text", x=15, y=35, label="Foz",
              color="red",size = 5)+
  annotate(geom="text", x=68, y=20, label="Nascente",
              color="red",size = 5)
```

Com o plot, podemos observar que a maior distribuição da abundâcia das espécies estão concentradas na nascente do rio, entre as amostras 1-7 e amostras de 11-17.


**E como estão distríbuidas a riqueza de espécies nas amostras da nascente e na foz?**

```{r}
sit.pres<-apply(spe>0,1,sum)
plot(sit.pres,type="s",las=1,col="black",main="Gradiente de riqueza da nascente e foz",xlab="Amostras",ylab="Riqueza de espécies")
text(sit.pres,row.names(spe),cex=.8, col="blue")
```

Com um gradiente de ocorrência das espécies ao longo das amostras, notamos que a amostra 29 (presente na foz do rio) apresenta a maior abundância no número de espécies de peixes, com o total de 25 espécies. Enquanto que a amostra com a menor abundância de espécies é a amostra 8 (nascente do rio), que não foram encontrados espécies.

