---
title: "Medidas de associação"
author: "Amanda Luiza"
output:
  pdf_document:
    toc: yes
    toc_depth: '1'
  html_document:
    toc: yes
    toc_float: yes
    collapsed: no
    number_sections: no
    toc_depth: 1
---

```{r}
getwd()

load("C:/Users/amand/Documents/RStudio/Ecologia numerica/Felipe (GitHub)/econum/NEwR-2ed_code_data/NEwR2-Data/Doubs.RData")

```

#Medidas de associação

```{r pacotes_dados, warning=FALSE, message=FALSE, error=FALSE, echo=TRUE}
library(tidyverse)
library(rmarkdown)
```

##1.Pergunta "hipotética sobre a organização da comunidade de peixes.

Dando continuidade e com base na linha de raciocínio que apliquei no exercício de Base de dados ecológicos. Acredito que o nitrogênio e o oxigênio influenciam em maior grau a abundância dos peixes ao longo do rio, e por já ser de conhecimento que ambientes eutotrofizados apresentam pouco oxigênio e grande quantidade de nutrientes. Dessa forma, vou dividir o rio com base na eutotrofização. 

```{r}
eutrof<-data.frame(seq(1:30), env$nit, env$oxy)
eutrof<-rename(eutrof, "Amostras"=seq.1.30., "Nitrogênio"=env.nit, "Oxigênio"=env.oxy)
paged_table(eutrof)
summary(eutrof)
```

Agora que é possível visualizar a média de cada variável, vou criar uma coluna referente a eutotrofização. Mas para isso, vou dividir em 3 categorias de ambientes: ambientes estáveis `Estáveis`, onde os níveis de oxigênio são altos *(>9.6)* e os níveis de nitrogênio são baixos *(<1.6)*, ambientes eutotrofizados `Eutrofizados`, onde os níveis de oxigênio são baixos *(<9.0)* e os níveis de nitrogênio são altos *(>1.7)*, e por fim, os ambientes de transição `Transição`, onde os níveis de oxigênio e nitrogênio podem ser ambos baixos *(respectivamente, <9.0 e <1.6)*, também podem ser altos *(respectivamente, >9.6 e >1.7)*, como também podem ter seus valores próximos à média *(respectivamente, oxigênio entre 9.0 e 9.6 e nitrogênio entre 1.6 e 1.7)*.

```{r}
eutrof$pol<-c(rep("Estáveis", 4), rep("Transição",1), rep("Estáveis", 2), rep("Transição",2), rep("Estáveis",6),
                   rep("Transição",5), rep("Eutrofizados", 1), rep("Transição",1), rep("Eutrofizados",6), rep("Transição",1),
                   rep("Eutrofizados",1))
paged_table(eutrof)
```

Assim, o questionamento que surge é:
Qual é o grau de similaridade entre as comunidades de peixes nos diferentes estágios ambientais (estáveis, eutrofizados e de transição)?


##2.Cálculo das matrizes de distância da comunidade biológica usando índices de Sorensen ou Jaccard e alguma medida de distância (euclidiana ou outra qualquer que a função _vegdist_ possa calcular).

Unindo o conjunto de dados ambientais `eutrof$pol` e a comunidade de peixes.

```{r}
spe$Amostras<-eutrof$Amostras
spe$pol<-eutrof$pol
spe$pol<-as.factor(spe$pol)
spe<-spe[-8,] #Retirando pois temos somente zeros nessa linha
```

E agora, calculando os índices de similaridade. 

```{r}
require(vegan)

jac_comm<-vegdist(spe[,c(-28,-29)], method = "jaccard") #Somente para variáveis numéricas
jac_comm #Valores estão entre 0 e 1 

mean(jac_comm) #Esse é o valor médio da similaridade de jaccard entre todas as combinações possíveis

library(usedist)
mean(dist_subset(jac_comm, c(1:8))) #Pega as primeiras 9 linhas da matriz e calcula a similaridade média. Isso equivale a similaridade do ambiente estável.

mean(dist_subset(jac_comm, c(9:18))) #Agora para o ambiente eutrofizado

mean(dist_subset(jac_comm, c(19:28))) #Agora para o ambinte em transição


clust_jac_comm<-hclust(jac_comm, method = "complete")
clust_graf<-plot(clust_jac_comm, hang=-1)

clust_graf
```


##3.Gráfico dos resultados, algumas explicações hipotéticas da hipotese e comentários dos resultados. 

Acredito que ambientes eutotrofizados e de transição sejam mais similares entre si.

```{r}
require(dendextend) #Pacote necessário para colorir as pontas dos ramos do dendograma
clust_ambientes<-as.dendrogram(clust_jac_comm) #Transformando o cluster num objeto para poder editar
colors<-c("#013734","#BB5200", "#3F1339") #Definindo as cores que serão usadas
colorCode<-c("Estáveis"=colors[1], "Eutrofizados"=colors[2], "Transição"=colors[3])
labels_colors(clust_ambientes) <- colorCode[eutrof$pol][order.dendrogram(clust_ambientes)]

plot(clust_ambientes)

```


```{r}
#Indice de similaridade usadando distâncias euclidianas

euc_comm<-vegdist(spe[,c(-28,-29)], method = "euclidean")
clust_euc_comm<-hclust(euc_comm, method = "complete")

mean(euc_comm)
library(usedist)
mean(dist_subset(euc_comm, c(1:8))) 

mean(dist_subset(euc_comm, c(9:18))) 

mean(dist_subset(euc_comm, c(19:28))) 
```

```{r}
clust_ambientes_euc<-hclust(euc_comm, method = "complete")
clust_graf_euc<-plot(clust_ambientes_euc, hang=-1)

clust_ambientes_euc2<-as.dendrogram(clust_ambientes_euc)
colors<-c("#013734","#BB5200", "#3F1339")
colorCode<-c("Estáveis"=colors[1], "Eutrofizados"=colors[2], "Transição"=colors[3])
labels_colors(clust_ambientes_euc2) <- colorCode[eutrof$pol][order.dendrogram(clust_ambientes_euc2)]

plot(clust_ambientes_euc2)
```

Aplicando na matriz ambiental

```{r}
env[,-c(1,2,3,4,5,6,7,12)] #Retirei as colunas que não me interessavam analisar,deixando apenas as variáveis de nitrogênio, oxigênio e quis ver como se comporta a amônia também. 
```

```{r}
env_dist<-vegdist(env[,-c(1,4,12)], method = "euclidean")
env_dist

mean(env_dist)
mean(dist_subset(env_dist, c(1:8)))
mean(dist_subset(env_dist, c(9:18)))
mean(dist_subset(env_dist, c(19:28)))
```

Por fim!

```{r}
clust_env_euc<-hclust(env_dist, method = "complete")
clust_graf_env_euc<-plot(clust_env_euc, hang=-1)

clust_graf_env_euc2<-as.dendrogram(clust_env_euc)
colors<-c("#013734","#BB5200", "#3F1339")
colorCode<-c("Estáveis"=colors[1], "Eutrofizados"=colors[2], "Transição"=colors[3])
labels_colors(clust_graf_env_euc2) <- colorCode[eutrof$pol][order.dendrogram(clust_graf_env_euc2)]

plot(clust_graf_env_euc2)

```


##4.Tentando explicar o fenômeno biológico encontrado.

Concluindo, foi possível notar que independente do método usado para calcular a similaridade, a suposição de que as comunidades de peixes apresentariam diferenças de acordo com o grau de eutotrofização no ambiente, não foi corroborada. 

As comunidades em ambientes estáveis tem as comunidades de ambientes eutotrofizados como grupo irmão, de acordo com o índice de Jaccard. Também, a comunidade 1 foi caracterizada como distinta de todo as as demais comunidades. 

Já quando utilizamos o índide de distância euclidiana, não houve esse problema. Além disso, ambientes estáveis formaram praticamente um clado único, contendo ambientes de transição como grupo irmão. E juntos, apresentavam maior similaridade com os ambientes eutotrofizados.

Dessa forma, a hipótese proposta é correta no que diz respeito o uso do índice de similaridade com distâncias euclidinas. Que mostra que existe um clado único composto pelas comunidades de ambientes de transição e eutotrofizados. Mas,  entretanto, vale ressaltar que esse relação não pode ser considerada para todos os ambientes amostrados. Portanto, não pode ser generalizada nos dados usados. 
